最高法院刑事判決　　　　　　九十四年度台上字第四０一０號
　　上　訴　人　乙○○
　　　　　　　　　　　　號5樓.
　　選任辯護人　卲良正律師
　　上　訴　人　甲○○
　　　　　　　　　　　　201.
　　　　　　　　戊○○
　　　　　　　　　　　　67號.
　　　　　　　　丙○○
　　　　　　　　　　　　興路2.
　　　　　　　　　　　　之13.
　　　　　　 　丁○○
　　　　　　　　　　　　和街5.
上列上訴人等因擄人勒贖等罪案件，不服台灣高等法院台中分院
中華民國九十四年四月七日第二審更審判決（九十三年度上重更
(二)字第二六號，起訴案號：台灣台中地方法院檢察署九十年度偵
字第一三六六三、一六七二六號），提起上訴，本院判決如下：
    主  文
上訴駁回。
    理  由
一關於乙○○部分
本件原判決認定上訴人乙○○曾因違反妨害兵役治罪條例案件，
及違反槍砲彈藥刀械管制條例案件，經分別判處有期徒刑十月、
三年確定，復經台灣台東地方法院以八十二年度聲字第三二九號
刑事裁定定應執行有期徒刑三年八月確定，於民國八十四年三月
四日假釋出獄，嗣經撤銷假釋，於八十六年九月六日入監執行殘
刑一年六月五日，甫於八十七年五月七日假釋出獄，而於八十八
年六月十四日假釋期滿視為執行完畢。乙○○因投資股票失利虧
損累累，在偶然之機會獲知居住台中市西屯區○○○街三九號之
廖壹家境豐裕，極具資力，遂於九十年六月間，與蕭金敦（另案
由檢察官偵辦）共同籌劃擄人勒贖，雙方並約定由蕭金敦負責找
人進行擄人行動，乙○○則負責勘查廖壹住處，安排藏匿人犯之
場所及購買人頭帳戶，乙○○嗣即著手於洽購人頭帳戶之存摺、
印章、金融卡與供通訊聯絡使用之行動電話及門號、供看管人質
所用之手銬（含鐵鍊）、膠帶及紙箱等物品，並會同蕭金敦先行
勘查廖壹之住所附近環境，尋找及承租藏匿人質之處所，於擄得
人質後，向人質家屬勒取贖金、並輪流看管人質暨安排出賣活期
存款帳戶之人出面代為提領贖金等事宜；並由蕭金敦先行提供購
買活期存款帳戶、行動電話及承租房屋之金錢，再安排范文禧（
業經第一審法院以共同擄人勒贖罪，判處有期徒刑九年，褫奪公
權四年確定）及四名姓名、年籍均不詳之成年男子共五人負責至
廖壹住處擄人。嗣同年七月十八日晚間八時許，乙○○透過上訴
人丙○○在自由時報刊登之分類廣告，得知丙○○販賣活期存款
帳戶之存摺、印章及金融卡之訊息，乃依廣告所刊載之電話號碼
，去電與丙○○聯絡，雙方即達成由乙○○以新台幣（以下同）
十三萬元向丙○○購買四十個人頭帳戶之存摺、印章及金融卡之
協議。丙○○遂轉向上訴人丁○○及葉福成（俟到案後，另行審
結）二人分別表明欲購買三十六個、四個活期存款帳戶之存摺、
印章及金融卡。丁○○乃轉向賴文彬、林芳崧、黃月香（分別經
第一審法院依洗錢罪判處有期徒刑六月）、詹惠期（俟到案後，
另行審結）、王仁宏（待通緝到案後，另行審結）及蔡佩珊（業
經第一審判處有期徒刑四月確定）等六人，表明欲向渠等購買活
期存款帳戶之存摺、印章及金融卡。詎丙○○、丁○○均可預見
一般人不自行開立活期存款帳戶，反向不認識之人購買活期存款
帳戶之存摺、印章及金融卡，極可能係欲持以供掩飾或隱匿因自
己或他人重大犯罪所得財物或財產上利益之用，仍圖謀個人之私
利，丙○○竟共同基於縱洗錢犯罪結果發生亦不違反其本意之洗
錢不確定故意，丁○○亦基於縱洗錢犯罪結果發生亦不違反其本
意之幫助洗錢之不確定故意，由葉福成至如原判決附表（下稱附
表）一編號一～四所示之銀行開立活期存款帳戶四個，再以每個
活期存款帳戶一千元之代價，連同存摺、印章及金融卡一併出售
予丙○○；另由賴文彬、林芳崧、黃月香、詹惠期、王仁宏分別
至如附表一編號五至三十四號所示之行庫開立活期存款帳戶各六
個，蔡佩珊至如附表一編號三十五至四十一所示各行庫開立活期
存款帳戶七個，以每個活期存款帳戶一千二百元之代價，連同存
摺、印章及金融卡一併出售予丁○○，再由丁○○將賴文彬、林
芳崧、黃月香、詹惠期、王仁宏、蔡佩珊所有如附表一編號五～
四十之帳戶存摺、印章、金融卡，以每個活期存款帳戶二千元之
代價，計柒萬貳仟元轉售予丙○○。於同年七月十九日下午二時
許，在台中市○○路與雙十路交岔路口附近之「寒舍泡茶坊」二
樓，由丙○○將附表一編號一至四十所示之四十個活期存款帳戶
之存摺、印章及金融卡，交付戊○○、甲○○所陪同前來之乙○
○，乙○○則當場交付十三萬元供丙○○支給購買人頭帳戶等費
用。（蔡佩珊所申領如附表一編號四十一之存摺則未出售，嗣後
在丙○○處嗣為警查獲）。同年七月二十六日下午六時許，蕭金
敦、乙○○二人依照事先之計畫，先至台中市○○○街之「耕讀
園茶藝館」內等候，乙○○因恐人力不足，邀集當時尚無擄人勒
贖犯意聯絡之上訴人戊○○、甲○○同往，蕭金敦則另行指示范
文禧，前往台中市西屯區○○○街三九號廖壹住處擄走廖壹；蕭
金敦、乙○○、范文禧及四名姓名、年籍均不詳之成年男子即共
同基於擄人勒贖之犯意聯絡，由范文禧及四名姓名、年籍均不詳
之成年男子共五人，駕駛車牌號碼：ＣＤ－０一四七號福斯廠牌
Ｔ４型藍色自用廂型車，於同日晚上八時十分許，到達廖壹住處
後，由其中一名姓名、年籍均不詳之成年男子，駕駛上開廂型車
停放在廖壹住處外之路邊，負責接應並把風，復由另一名姓名、
年籍均不詳之成年男子持類似西瓜刀之刀械一把（未扣案），在
廖壹住處後門外佇守埋伏，以防止廖壹自後門逃逸，再由范文禧
持茶葉禮盒，至廖壹住處大門敲門，佯稱：議員服務處前來送禮
云云，致廖壹之友人涂文鏞不疑有他，打開廖壹住處大門之門鎖
。范文禧與另一名姓名、年籍均不詳之成年人持類似手槍有無殺
傷力不明之槍枝一把（未扣案），及另一名不詳姓名、年籍之成
年男子等三人隨即趁機強行推開大門，進入廖壹住宅內，由該二
名姓名、年籍均不詳之成年男子與廖壹、涂文鏞二人發生扭打，
復由范文禧趁隙打開廖壹住宅後門之門鎖，引領另名佇守埋伏在
廖壹住處後門之成年男子入內。范文禧等四人，在一陣衝突、扭
打後，即將廖壹、涂文鏞二人完全壓制，進而控制該二人之行動
自由，廖壹於雙方扭打中並受有頭部外傷併腦挫傷、左胸挫傷併
左側第七、八肋骨骨折及腹部挫傷、裂傷等傷害（無故侵入住宅
及傷害部分均未據告訴）。隨後，范文禧等四人即以預先準備之
膠帶，分別黏貼矇住廖壹、涂文鏞二人之雙眼，並以手銬分別銬
住廖壹、涂文鏞二人之雙手，再強行將廖壹及涂文鏞抬入上開停
放在廖壹住處外路邊等候之廂型車內。范文禧等五人於綁架廖壹
、涂文鏞二人得逞後，范文禧即以行動電話通知蕭金敦謂事情已
辦成，擄到二隻等語，再由蕭金敦以電話轉而通知乙○○，蕭金
敦乃駕駛車牌號碼不詳之紅色休旅車，前去「耕讀園茶藝館」，
搭載在該處等候之乙○○、戊○○及甲○○等三人，至台中市○
○路與文心路交岔路口附近，與范文禧等人會合。雙方會合後，
眾人即由乙○○引導至已遭人廢棄之台中市○○區○○路二段二
一五號大湖山莊別墅（以下簡稱大湖山莊），到達大湖山莊後，
戊○○、甲○○二人眼見二名人質雙手被反銬、雙眼遭人以膠帶
矇住等情，亦基於共同參與擄人勒贖之犯意，與乙○○、蕭金敦
、范文禧及另一名姓名、年籍均不詳之成年男子等六人共同輪流
看管廖壹及涂文鏞二人。乙○○隨即向廖壹表明，擄取伊二人之
目的係要勒贖五千萬元，如果不配合的話，要讓廖壹吃子彈、或
恫以已挖好洞、備妥鹽酸云云，要求廖壹找一位有能力幫助處理
交付贖金之人，廖壹不得不從，遂告知乙○○謂台中市西屯區逢
甲里里長廖繼順，可以幫助處理交付贖金之事宜。乙○○於同年
七月二十七日上午九時十五分許，以預先購買之0000000
000號行動電話，撥打由廖壹所告知之0000000000
號行動電話與廖繼順聯絡，於撥通後，將上開行動電話交由廖壹
直接告知廖繼順，伊已遭人綁架，需準備五千萬元贖人等語。於
同日上午九時二十五分許，再由廖壹撥打行動電話予廖繼順，告
知伊眼睛已被矇住，雙手被手銬反銬等語。於同日上午九時五十
分許，由乙○○再以電話聯絡廖繼順，要求廖繼順須分別匯入如
附表一編號四、五、十七、二十、三十四所示之活期存款帳戶各
一千萬元。廖繼順立即轉而通知廖壹之妻程鄉對。嗣程鄉對復委
由廖繼順向對方告以因廖壹之領款私章放置於保險櫃內，無法取
得持以領款，央求乙○○減少贖金數額，雙方經討價還價後，乙
○○同意先匯款一百萬元。程鄉對乃於同日下午一時四十分許，
以廖繼順之名義，先行將贖款一百萬元匯入如附表一編號二十七
所示賴文彬之活期存款帳戶內。同日下午，乙○○以電話語音信
箱查知廖繼順已匯款一百萬元後，隨即與其餘擄人勒贖共犯基於
共同洗錢之目的，由乙○○聯絡丙○○帶同葉福成於同日下午二
時許至上開「寒舍泡茶坊」內等候，準備領款；另一方面指示戊
○○、甲○○二人攜帶如附表一編號二十七所示之賴文彬所有活
期存款帳戶之存摺、印章及金融卡，前往上開「寒舍泡茶坊」與
丙○○、葉福成二人會合。丙○○、葉福成二人均可預見該款項
應係乙○○、戊○○及甲○○等人重大財產犯罪所得之不法財物
，仍基於與戊○○、甲○○、乙○○等人共同洗錢之不確定犯意
，與戊○○、甲○○二人會合後，即共同搭乘計程車前往台中市
○○路之遠東商業銀行，由葉福成持賴文彬之存摺、印章入內，
填寫取款條並蓋用賴文彬之印章，連同存摺持以領取三十二萬元
現金，另持賴文彬所有上開活期存款帳戶之金融卡，經由該銀行
所設之自動櫃員機，以轉帳方式轉入賴文彬於台中商業銀行營業
部、泛亞商業銀行、中興商業銀行台中分行各二十萬元，再以賴
文彬金融卡自動提款之方式，提領現金八萬元（三萬元二次、二
萬元一次），計領得現金四十萬元。葉福成於領得四十萬元後，
即將之交付予在計程車上等候之戊○○及甲○○，四人隨即共同
搭乘計程車前往台中商業銀行儲蓄部，由葉福成下車持賴文彬所
有活期存款帳戶之金融卡，經由該銀行所設之自動櫃員機，提領
八萬元現金，交付予在車上等候之戊○○及甲○○（此部分櫃檯
領款、自動櫃員機轉帳及提款情形詳如附表二之流程表所示）。
在領得四十八萬元現金後，戊○○即自上開領得之四十八萬元內
抽取五千元交予丙○○為酬，戊○○、甲○○隨即將四十七萬五
千元帶回，交付予乙○○，由乙○○轉交蕭金敦。乙○○、蕭金
敦在取得上開贖款後，遂以行動電話聯絡在大湖山莊看管人質之
范文禧及另一名姓名、年籍均不詳之成年男子，將從事水泥工並
無資力之涂文鏞載至山下釋放。范文禧及另一名姓名、年籍均不
詳之成年男子遂依乙○○、蕭金敦之指示，於同日晚上八時三十
分許駕駛上開廂型車，將涂文鏞載至台中市○○路與松竹一路交
岔路口附近之台電電箱排水溝處釋放。隨後，蕭金敦、乙○○、
戊○○、甲○○、范文禧及姓名、年籍均不詳之四名成年男子共
同基於偽造署押、偽造私文書及行使偽造私文書之犯意聯絡，由
蕭金敦將「許光華」之國民身分證一張（未扣案），交付予乙○
○，供承租房屋以看管廖壹之用。嗣於同年七月二十九日中午，
由不知情之張寶燕所委託代為出租房屋之不動產仲介經紀人余昇
育陪同乙○○及戊○○二人，一同至張寶燕所有門牌號碼為台中
市○區○○街一０四號三樓之一房屋（以下簡稱華美街房屋），
洽談承租該房屋之事宜，並達成自同年七月三十日起，以每月租
金一萬二千元之代價，承租該房屋一年之協議。復於當日下午六
時許，由乙○○將上開許光華國民身分證轉交予戊○○，由戊○
○持交余昇育，供余昇育核對身分後，即在台中市○區○村路○
段三四七號大嘉房屋聯盟美村店，由戊○○冒用許光華之名義，
在不動產租賃契約書（一式二份）上，偽簽許光華之署押共計四
枚（每份二枚），藉以偽造許光華名義之不動產租賃契約書，足
以生損害於許光華、張寶燕及余昇育等人，戊○○並將其中一份
偽造之不動產租賃契約書交給余昇育，渠等共同偽造私文書並持
以行使，足生損害於許光華、張寶燕、余昇育等人。同年七月二
十九日晚上九時許，乙○○、蕭金敦、范文禧及另一名姓名、年
籍均不詳之成年男子等四人共同將廖壹載往上開華美街房屋內，
由乙○○、范文禧及甲○○等三人繼續輪流看管。於同年七月三
十一日上午，乙○○持0000000000號行動電話，撥打
0000000000號行動電話聯絡廖繼順，告知須於下午二
時前，再匯款五百萬元至上開五個活期存款帳戶內，否則將無法
看見廖壹等語。另於同日下午一時許，由乙○○以000000
0000號行動電話，撥通廖繼順之0000000000號行
動電話後，將上開行動電話轉交由范文禧，告知廖繼順，必須於
當日下午二時前，各匯款一百萬元至上開五個銀行活期存款帳戶
內，否則後果自己想像云云，經廖繼順轉知廖壹之妻程鄉對後，
程鄉對乃於同日下午一時三十分許，依照指示再度以廖繼順之名
義，各匯款一百萬元共計五百萬元至如附表三所示之活期存款帳
戶內。同日下午二時許乙○○經以電話語音查詢，獲知程鄉對已
依照指示各匯入一百萬元至上開五個活期存款帳戶內，即透過電
話語音跨行轉帳之方式，將款分散至上開其他活期存款帳戶內，
以利提款（此部分跨行轉帳情形詳如附表三之流程表所示）。乙
○○等人尚未及提領上開五百萬元贖金前，即經檢察官指揮員警
積極佈線偵查、埋伏、蒐證，而於同年八月一日凌晨一時三十分
許，由檢察官指揮員警逕行搜索台中縣新社鄉○○村○○街○段
三三巷四八號，當場逮捕丁○○，並扣得丁○○所有供共同犯罪
所用之0000000000號行動電話一支（含ＳＩＭ）；於
同日凌晨五時許，逕行搜索台中市○○路三八號八樓之十，當場
逮捕丙○○，並扣得丙○○所有供共同犯罪所用之門號：000
0000000號行動電話一支（含ＳＩＭ卡）；於同日凌晨五
時許，逕行搜索台中市○○路三八號十樓之十三，當場逮捕葉福
成；於同日凌晨五時許，逕行搜索台中市南屯區○○○街二四一
之一二號七樓，當場逮捕乙○○、戊○○，並扣得乙○○所有供
共同犯罪所用之門號：0000000000號、000000
0000號、0000000000號、0000000000
號、0000000000號行動電話各一支（含ＳＩＭ卡），
及戊○○所有供共同犯罪所用之門號：0000000000號
行動電話一支（含ＳＩＭ卡）；於同日上午六時許再逕行搜索台
中市○○街一０四號三樓之一，當場救出廖壹，並逮捕在場看守
廖壹之范文禧，且扣得范文禧所有供共同犯罪所用之門號：00
00000000號行動電話一支（含ＳＩＭ卡），乙○○所有
供共同犯罪所用之膠帶一袋、手銬（含鐵鍊）二付、紙箱一只，
帳戶詳細資料及聯絡電話八張，及乙○○所有供共同犯罪所用之
如附表一編號一至四十所示共計四十個之銀行活期存款帳戶之存
摺四十本、蔡佩珊、林芳崧、王仁宏、詹惠期、賴文彬印章各一
枚，葉福成、黃月香印章各二枚，及附表一編號一～四十帳號之
金融卡四十張。另循線於當日上午九時許，在台中市○○○街與
文心南路交岔路口附近，逕行逮捕甲○○，並扣得甲○○所有供
共同犯罪所用之門號：0000000000號行動電話一支（
含ＳＩＭ卡）等情。係依據：乙○○於檢察官偵查中及於九十年
八月二日受第一審法院訊問時所為伊如何配合蕭金敦擄走廖壹、
涂文鏞二人，而向廖壹家屬要求贖款，如何收受人頭帳戶及行動
電話門號，如何帶同戊○○、甲○○參與擄人勒贖，如何要求甲
○○、戊○○帶同丙○○、葉福成去銀行提款等情之供認陳述；
戊○○於檢察官偵查中及於九十年八月二日第一審法院法官訊問
時所為伊如何夥同乙○○、甲○○至大湖山莊，而看見二名男子
眼睛被矇住、手腳也被綁著，如何受乙○○指示，與丙○○、葉
福成提領贖款之供述；甲○○於上揭日期在第一審法院法官訊問
時及嗣後第一審法院審理中，所為伊如何夥同乙○○前往大湖山
莊及前往台中市○○街，如何受乙○○指示參與至銀行提款等情
之供述；丁○○、丙○○於偵審中所為伊二人如何購買人頭帳戶
分別轉售予丙○○、乙○○之供述；范文禧於檢察官偵查中及於
原審法院所為伊如何夥同乙○○等人擄人勒贖之供述；被害人廖
壹、涂文鏞於偵審中所為伊二人如何遭擄人勒贖之陳述；證人廖
繼順、程鄉對於檢察官偵查中所為如何接到廖壹遭人擄人勒贖之
電話，而由程鄉對付出贖款等情之證述；證人余昇育於檢察官偵
查中證稱台中市○○街房屋，由乙○○、戊○○前來簽約承租等
情之證述，予以綜合參酌認定。復有卷附廖壹受毆傷之診斷證明
書、華美街房屋之不動產租賃契約書、匯款回條、匯出匯款庫款
轉移回款聯、取款條等及扣案手銬（含鐵鍊）二付、手銬鑰匙一
支、紙箱一只暨如原判決主文所示之存款帳戶存摺四十本、印章
七枚、金融卡四十張、行動電話十支（含ＳＩＭ卡）等物足資佐
證，為其依憑之證據及認定之理由。並說明蕭金敦於原審供稱：
伊未參與擄人勒贖案等語，與事實不符，自非可作為有利於乙○
○之證據；復就乙○○於法院審理中辯稱：因被害人廖壹積欠蕭
金敦債務，伊參與處理債務糾紛，並未參與擄人勒贖等語，或辯
稱：本件擄人勒贖案主謀係鄭林同（原誤稱鄭明桐）等語，認與
事實不符，委無足採，亦於理由詳予指駁。又以核乙○○為擄人
勒贖犯行部分，因行為後法律變更，比較行為時法即懲治盜匪條
例第二條第一項第九款，及裁判時法即刑法第三百四十七條第一
項規定，以後者有利於行為人，故應適用後者論處。其行使偽造
私文書（即冒以許光華名義簽署之不動產租賃契約書）部分，係
犯刑法第二百十六條、第二百十條之行使偽造私文書罪。洗錢部
分係犯洗錢防制法第九條第一項之洗錢罪。其所為上揭擄人勒贖
等犯行，與戊○○、甲○○、范文禧、蕭金敦及另四名姓名不詳
之成年男子彼此間，以及就擄人勒贖所得贖款洗錢部分，與丙○
○、葉福成間，均具犯意聯絡及行為分擔，應論為共同正犯。其
所為前後二次洗錢犯行，基於概括犯意，為連續犯，應以一罪論
，其所犯上揭擄人勒贖罪，以一行為同時擄走被害人廖壹、涂文
鏞二人，應依想像競合犯規定，以一罪論，其所犯上揭各罪間，
具方法、結果之牽連關係，應依牽連犯規定，從一重之擄人勒贖
罪處斷；其有上揭前科犯罪經判處徒刑執行完畢之事實，亦有前
案紀錄表附卷可稽，其再犯本件犯罪，為累犯，應依法加重其刑
，惟擄人勒贖罪法定刑為死刑、無期徒刑部分，則依法不得加重
。因原判決關於乙○○部分認事用法有違誤，故應予撤銷改判，
審酌乙○○年青力壯，不思依正當途徑賺錢，竟為擄人勒贖犯行
，對被害人家屬勒取巨額贖金，嚴重危害社會治安等犯罪情狀，
應科以無期徒刑，並依法宣告褫奪公權終身。扣案之手銬（含鐵
鍊）二付、手銬鑰匙一支、紙箱一只、帳戶詳細資料及聯絡電話
八張、行動電話八支、存摺四十本、印章七枚、金融卡四十張，
為其等犯罪所用之物，已據乙○○等人供明在卷，應依刑法第三
十八條第一項第二款宣告沒收。於不動產租賃契約書（壹式兩份
）上偽造之許光華署押四枚，應依刑法第二百十九條宣告沒收。
並以公訴意旨另以：於上揭擄人勒贖過程中，蕭金敦等人將涂文
鏞所有皮包一只（內有現金、國民身分證及駕照等物）強行取走
，該部分犯行，亦屬擄人勒贖之一部分以及如原判決附表編號四
十一、四十二所示人頭帳戶，亦經丁○○、丙○○出售予乙○○
使用，因認乙○○該部分行為亦犯洗錢防制法之罪等語，惟經查
無證據證明該部分被訴犯行，惟因公訴人認此部分與上揭有罪部
分，為同一犯罪事實之一部分，故毋庸另為無罪之諭知。核原判
決上開部分認事用法，尚無不合。乙○○上訴意旨雖指摘原判決
關於對其論罪科刑部分有違誤，然經核：(一)原判決並未採用乙○
○之警訊供述作為認定事實之證據，其上訴意旨指稱：伊之警訊
陳述係出於刑求逼供，原審未先予調查，顯有違誤等語，自難認
為有理由。(二)原審依憑乙○○於檢察官偵查中及於第一審法院所
為上揭供認犯罪之陳述，以及上揭事證，認定乙○○因投資股票
失利虧損累累，而與蕭金敦籌劃主導上揭擄人勒贖等犯行，自無
不合，且原審已訊問共犯蕭金敦，其上訴意旨另執陳詞指摘：其
非主導參與擄人勒贖犯行，其僅聽命於鄭林同，而購買人頭帳戶
、行動電話、手銬等物，原判決所為事實認定有違誤；且原審未
向蕭金敦查證，未調查鄭林同是否為主使者，未調查其是否為處
理債務糾紛而為本件行為，原判決有查證未盡之疏誤云云，亦均
難認為有理由。綜上所述，乙○○之上訴為無理由，應予駁回。
二關於戊○○、甲○○、丙○○、丁○○部分
按刑事訴訟法第三百七十七條規定，上訴於第三審法院，非以判
決違背法令為理由，不得為之。是提起第三審上訴，應以原判決
違背法令為理由，係屬法定要件。如果上訴理由狀並未依據卷內
訴訟資料，具體指摘原判決不適用何種法則或如何適用不當，或
所指摘原判決違法情事，顯與法律規定得為第三審上訴理由之違
法情形，不相適合時，均應認其上訴為違背法律上之程式，予以
駁回。本件上訴人戊○○上訴意旨略稱：(一)原判決依憑證人廖壹
、涂文鏞、廖繼順、程鄉對、余昇育等人於警訊或檢察官偵查中
之證詞，據為認定伊有參與擄人勒贖犯行之證據，然上開證詞乃
審判外陳述，原判決未明合乎刑事訴訟法何一規定，遽採該等
證詞作為證據，自有未合。又原審未讓共同被告立於證人地位而
為陳述並接受伊及辯護人之詰問，亦有未合。(二)原判決事實認定
廖壹、涂文鏞於廖壹住宅與自前門進來之二名男子發生扭打之過
程，與廖壹、涂文鏞於偵審中證述扭打過程不符，又蕭金敦已被
拘提到案，原判決事實記載蕭金敦由檢察官通緝中，此均與卷內
資料不符，有判決理由矛盾之違法。原判決以證人黃鈺玲與伊為
男女朋友關係，認其證詞有偏頗之虞，不予採信，且不採信證人
李金華所為有利於伊之證詞，均有理由不備及採證違反證據法則
之違誤。(三)伊及乙○○、甲○○三人於檢察官偵查中及於九十年
八月二日第一審法院訊問時所為供述，與事實不符，此從范文禧
、蕭金敦分別於偵審中供稱案發前未見過戊○○等語可資證實。
而乙○○亦稱戊○○未參與擄人勒贖案，原判決認渠等所為供述
係企圖迴護伊而不足採信，對證據之判斷有違經驗法則。原判決
依乙○○於檢察官偵查中之供詞，認伊有於九十年七月二十六日
晚間前往大湖山莊，又依伊及乙○○、范文禧不相一致之供述，
認有六人輪流看管廖壹、涂文鏞，此均有理由矛盾之違法。(四)對
於贖款之轉帳行為，係由乙○○或葉福成轉帳，原審未詳予查明
，即論定係由葉福成持賴文彬之金融卡完成轉帳，又對於伊被扣
押之行動電話是否確供犯罪所用，亦未加查明，遽認係供犯罪所
用予以宣告沒收。對於共犯乙○○、范文禧、蕭金敦有利於伊之
證詞，認係迴護之詞而不予採納，對伊及甲○○是否確有於九十
年七月二十六日晚間前往大湖山莊？何時乘坐何交通工具離開該
山莊等事項，均未予查明，遽認伊及甲○○有依乙○○指示離開
大湖山莊會同丙○○等人提領贖款，此均有理由不備之違法。(五)
乙○○於警訊時曾遭刑求，且乙○○轉託伊配合其說詞，伊始供
稱有前往大湖山莊之事，原審對此未予調查，亦有應於審判期日
調查之證據未予調查之違法等語。上訴人甲○○上訴意旨略稱：
(一)、依原判決事實之記載，伊就偽造及行使該偽造之不動產租賃
契約書部分，並未有行為之分擔，原審亦未明所依憑之證據，
遽認伊有參與行使偽造私文書部分之犯行，有違證據裁判主義之
規定，且有判決不載理由之違法。(二)、原審於無補強證據之情況
下，徒憑伊及乙○○、戊○○之自白，認定伊有參與擄人勒贖之
犯行，且未訊問、調查伊於第一審所以為自白供述之背景及實情
，有違刑事訴訟法第一百五十六條第二項規定，且有查證未盡之
違法。乙○○、戊○○於法院審理中亦曾經為有利於伊之陳述，
原判決不採該等陳述，亦未明不予採納之理由，此亦有判決理
由不備之違法。且原審認渠等有利於伊之證詞，係出於迴護之詞
，尚非可採，亦有違論理及經驗法則，且有判決不載理由之違法
。(三)縱認伊有參與提領贖款之行為，主觀上亦係以處理債務而參
與領款，並非擄人勒贖之共同正犯，原審以推測擬制方法，認定
伊有參與擄人勒贖犯行，並以共同正犯論科，此亦有判決不適用
法則之違法等語。上訴人丙○○上訴意旨略稱：原判決認定伊買
賣存款簿，收取十三萬元部分，與事實不符，事實上該十三萬元
僅有四萬元為伊所分得，其餘為丁○○取走，伊原不知媒介銀行
存款簿之買賣係犯法行為，事後已後悔，請予伊有改過自新之機
會等語。上訴人丁○○上訴意旨略以：(一)、伊於偵審中已自白犯
罪，原審未依洗錢防制法第九條第五項規定減輕其刑，適用法則
顯有不當，又其犯罪所得應以其實際所得即一萬八千元（五百元
乘三十六個存款帳戶）為準，始為適法。(二)、原判決沒收伊所有
行動電話一支（含ＳＩＭ卡），並未說明該行動電話與伊所犯之
幫助洗錢行為有何關係，此亦有未合等語。
惟查原判決認定上訴人戊○○、甲○○、丙○○、丁○○等四人
（下稱上訴人戊○○等四人）有原判決事實欄所載之犯行，因而
撤銷第一審關於其四人部分之判決，改判依牽連犯、想像競合犯
規定，從一重論處戊○○、甲○○共同意圖勒贖而擄人（均累犯
）罪刑，依連續犯規定，論處丙○○共同連續洗錢罪刑，依幫助
犯規定，論處丁○○幫助洗錢罪刑，已詳予明所依憑之證據及
認定之理由。所依憑之證據即上揭乙○○帶同戊○○、甲○○夥
同蕭金敦、范文禧等人為擄人勒贖、行使偽造私文書、洗錢犯行
之事證（詳如理由一關於乙○○部分所載）。並說明(一)乙○○、
戊○○、甲○○於檢察官偵查中及於九十年八月二日第一審法院
法官訊問時，所為伊等有參與擄人勒贖及至銀行提領贖款之供認
陳述，與范文禧於偵審中所為夥同乙○○等人擄人勒贖之供述，
以及被害人廖壹、涂文鏞、證人廖繼順、程鄉對等人上揭於檢察
官偵查中或於第一審法院審理中所為證述，彼此所供基本事實情
節均屬相符，復有上揭附卷及扣押在案之證物（詳理由一所載）
足資佐證，參酌互證，自足以認定上訴人戊○○等四人確有原判
決事實欄所載之犯行，至乙○○、蕭金敦、范文禧嗣後於法院審
理中所供未參與擄人勒贖犯行或未在大湖山莊看到戊○○、甲○
○二人等語，均係圖卸自己刑責或迴護戊○○、甲○○之詞，委
無足採。(二)證人黃鈺玲係戊○○之女友，證言原有偏頗之虞，且
黃鈺玲及另一證人李金華於法院審理中所為有利於戊○○之證詞
，與事實不符，亦難予採信。戊○○所辯：伊係應乙○○要求，
始供認伊有至耕讀園及大湖山莊等語，與常情不符，戊○○、甲
○○嗣後於法院審理中所辯伊等未參與擄人勒贖等犯行或所辯乙
○○告以要處理債務糾紛等語，均與事實不符，不足採信。(三)丙
○○、丁○○購買銀行活期存款帳戶，轉售或輾轉轉售予乙○○
等人用以存入向被害人廖壹之家屬勒贖所得銀款，再提領或轉帳
提領之用，使乙○○等人藉以掩飾隱匿因擄人勒贖重大犯罪所得
財物，丙○○、丁○○分別有共同洗錢或幫助洗錢之不確定故意
，亦足堪認定等理由綦詳。從形式上觀察，原判決關於上訴人戊
○○等四人部分，尚無其四人所指摘之違背法令情形。又按：(一)
、原審已令共犯乙○○、蕭金敦、范文禧等人居於證人地位而為
具結陳述，並接受戊○○及其辯護人之詰問，有原審審判筆錄可
稽，戊○○上訴意旨指稱原審未令共同被告乙○○等人立於證人
地位而為具結陳述，並接受伊及其辯護人之詰問一節，與卷內證
據資料不符。又按被告以外之人於偵查中，向檢察官所為陳述，
除顯有不可信之情況外，得為證據，刑事訴訟法第一百五十九條
之一第二項定有明文。原審以證人廖壹、涂文鏞、廖繼順、程鄉
對、余昇育等人於檢察官偵查中之證述，有上揭其他事證足資佐
證，而認與事實相符，因而採為認定事實之佐證，自無不合。至
原判決贅引廖壹於警訊之證述部分，因剔除該部分之證述作為證
據，並不影響原判決結果，自難以原審併引用該證述作為證據，
據為合法之第三審上訴理由。(二)、原審依憑前揭事證，綜合判斷
，論定甲○○雖於承租華美街房屋時未到場，但渠等為達擄人勒
贖目的，推由乙○○、戊○○持「許光華」之身分證冒名「許光
華」，而簽署上揭不動產房屋租賃契約，以供藏匿被害人廖壹之
用，甲○○並參與至華美街房屋輪流看管廖壹之行為，因認甲○
○就行使偽造私文書部分，亦應負同謀共同正犯責任（參見原判
決書第三十三頁理由欄記載），自亦難遽指有採證違法或判決不
載理由之違誤。(三)、原審依前揭不利於上訴人戊○○等四人之事
證，為綜合判斷，認定事實如原判決事實欄所載，且認定范文禧
等人至廖壹住處擄走廖壹、涂文鏞時，扭打過程如原判決事實欄
所載，九十年七月二十六日有乙○○、蕭金敦、范文禧夥同戊○
○、甲○○二人及另一不詳姓名者共六人至大湖山莊輪流看管被
害人廖壹、涂文鏞等情；再參酌上訴人戊○○等四人供認渠等參
與犯罪係以電話（指行動電話）與共犯相互聯絡等情，認定戊○
○、丁○○隨身攜帶被查扣之行動電話各一支（即戊○○之00
00000000號行動電話及丁○○之0000000000
號行動電話，均含ＳＩＭ卡）即係其參與犯罪所使用之聯絡工具
，即屬犯罪所用之物，因而併予宣告沒收，亦難遽指有戊○○、
丁○○等人上訴意旨所指摘之違誤。(四)、乙○○之警訊供述，原
審並未採為認定戊○○等四人犯罪事實之證據，乙○○於偵審中
所辯伊之警訊供述係遭刑求等語，是否實在，即非待證事項，原
審未予調查，亦難遽指有違背證據調查必要性之違誤。(五)、丙○
○轉售上揭銀行存款帳戶等資料予乙○○，由乙○○交付十三萬
元報酬，原判決憑以認定其洗錢犯罪所得為十三萬元，自無不合
，縱認其扣除取得該存款帳戶之成本，實得利潤未達十三萬元，
然洗錢本屬犯罪行為，原審計算其犯罪所得時，未扣除其取得成
本，自亦難遽指有何違誤。(六)、丁○○於偵審中僅供承部分犯罪
事實，即僅供承有販售上揭銀行存款帳戶予丙○○之事實，而未
就其幫助洗錢之全部犯行為自白，即未就伊有幫助他人掩飾重大
犯罪所得財產之犯意部分為自白，原審因而未依洗錢防制法第九
條第五項規定減輕其刑，亦難遽指有適用法則不當之違誤。(七)、
原判決事實記載蕭金敦另案由檢察官通緝，漏未記載已被緝獲，
縱未允當，亦難指摘為有足資影響判決之違誤。戊○○等四人其
餘上訴意旨，就原審採證認事職權之適法行使，及原判決已論斷
說明事項，重複為事實之爭辯，任指原判決有其四人上訴意旨所
指摘之各項違誤，均非合法之第三審上訴理由，其四人之上訴均
違背法律上之程式，應併予駁回。
據上論結，應依刑事訴訟法第三百九十六條第一項、第三百九十
五條前段，判決如主文。
中　　華　　民　　國　九十四　年　　七　　月　二十八　日
                      最高法院刑事第十庭
                          審判長法官  賴　忠　星
                                法官  王　居　財
                                法官  林　開　任
                                法官  林　立　華
                                法官  吳　昆　仁
      本件正本證明與原本無異
                                      書  記  官
中　　華　　民　　國　九十四　年　　八　　月　　九　　日
                                                      Ｅ
附錄：刑法第三百四十七條第一項條文
　　　意圖勒贖而擄人者，處死刑，無期徒刑或七年以上有期徒
　　  刑。
